【裁判字號】    99,易,1168
【裁判日期】    990730
【裁判案由】    詐欺
【裁判全文】
臺灣臺北地方法院刑事判決              99年度易字第1168號
公  訴  人  臺灣臺北地方法院檢察署檢察官
被      告  甲○○
上列被告因詐欺案件，經檢察官提起公訴（98年度偵字第3935號）
，本院判決如下：
    主  文
甲○○幫助意圖為自己不法之所有，以詐術使人將本人之物交付
，累犯，處有期徒刑肆月，如易科罰金，以新臺幣壹仟元折算壹
日。
    事  實
一、甲○○曾於民國92年間，因妨害風化案件，經臺灣高等法院
    以92年度上訴字第1790號判決判處有期徒刑7月，嗣經臺灣
    最高法院以92年度台上字第5587號判決上訴駁回確定，於93
    年9月26日縮刑期滿執行完畢，又於94年間，因詐欺案件，
    經本院以94年度易字第893號判決判處有期徒刑6月確定，甫
    於95年7月2日縮刑期滿執行完畢，詎仍不知悔改，明知申請
    行動電話門號使用係輕而易舉之事，一般人無故使用他人名
    義行動電話門號之行徑常用以隱匿身分，而與犯罪行為密切
    相關，更可預見該等不自行申辦行動電話帳戶使用，反而向
    不相識之他人收取或租用行動電話門號使用之人，可能係遂
    行不法所有意圖用以詐騙他人，仍以縱若有人持以犯罪亦無
    違反其本意，基於幫助他人遂行詐欺取財之不確定犯意，將
    其於97年4月24日向聯華電信股份有限公司（下稱聯華電信
    公司）申設行動電話0000000000號門號，於97年4月24日至
    30日間之某時許，在不詳地點，提供予真實姓名年籍不詳之
    成年人使用。而該不詳成年人在取得上開門號後，即基於意
    圖為自己不法所有之犯意，佯裝買家，在雅虎奇摩拍賣網站
    ，以「t0000000」帳號，刊登販賣LEO平板電腦觸控式螢幕
    之訊息，致乙○○於97年4月30日中午12時許，在臺北縣新
    店市之家中上網瀏覽該訊息後陷於錯誤而購買，該不詳成年
    人並以上開行動電話門號聯繫乙○○，指示乙○○於同日19
    時16分許，至臺北車站以自動櫃員機操作轉帳新臺幣8000元
    至章文晉（經臺灣基隆地方法院以97年度易字第598號判處
    有徒刑3月確定）向華南商業銀行七堵分行所申設之帳號
    000000000000號帳戶中。嗣乙○○於匯款後經以電話連絡後
    發覺有異，始知受騙，而報警處理。
二、案經乙○○訴由臺北縣政府警察局新店分局報告臺灣臺北地
    方法院檢察署檢察官偵查起訴。
    理  由
一、按被告以外之人於審判外之言詞或書面陳述，除法律有規定
    者外，不得作為證據；又被告以外之人於審判外之陳述，雖
    不符合刑事訴訟法第159條之1至第159條之4之規定，但經當
    事人於審判程序同意作為證據，法院審酌該言詞陳述或書面
    陳述作成時之情況，認為適當者，亦得為證據；又當事人、
    代理人或辯護人於法院調查證據時，知有同法第159條第1項
    不得為證據之情形，而未於言詞辯論終結前聲明異議者，視
    為有前項之同意，刑事訴訟法第159條第1項及第159條之5分
    別定有明文。本判決下列所引被告以外之人於審判外所為之
    供述證據，公訴人及被告對其證據能力並不爭執，其至辯論
    終結前亦未聲明異議，本院審酌上開證據方法於製作時之情
    況，尚無違法不當，應認以之作為證據應屬適當。至其餘非
    供述證據部分，本院亦查無任何違反法定程式取得之情形，
    應認有證據能力。
二、被告甲○○固矢口否認有何幫助詐欺犯行，辯稱：上開行動
    電話門號不是伊去辦理的，伊之證件有遺失過云云。經查：
  (一)告訴人乙○○於97年4月30日中午12時許，在臺北縣新店
      市之家中上網瀏覽該不詳成年人以「t0000000」帳號，在
      雅虎奇摩拍賣網站刊登販賣LEO平板電腦觸控式螢幕之訊
      息後，陷於錯誤而購買，該不詳成年人並以被告甲○○所
      申辦之上開行動電話門號聯繫告訴人乙○○，指示其於同
      日19時16分許，至臺北車站以自動櫃員機操作轉帳新臺幣
      8000元至章文晉向華南商業銀行七堵分行所申設之帳號00
      0000000000號帳戶中，該款項並旋遭提領一空等情，業據
      業經告訴人乙○○於警詢、偵查中指述明確，被告對此亦
      不爭執，並有自動櫃員機之交易明細單1紙、章文晉之華
      南商業銀行帳戶之存款往來明細、開戶資料、聯華電信警
      調單位回覆函、雅虎奇摩拍賣網站列印資料在卷可憑，顯
      見被告甲○○所申辦之上開行動電話門號已為該不詳成年
      人實行詐欺取財犯行所使用，至為明確。
  (二)參酌被告甲○○之辯解，其先於本院準備程序中辯稱：伊
      之皮包於97年4月30日不見，有去大安分局仁愛路派出所
      報案，並去補辦身分證云云，嗣於本院審理中改稱：伊收
      到聯華電信所寄發之上開行動電話門號收據，即於97年4
      月24日中午打電話至聯華電信詢問，為何伊並未申辦該門
      號何以會有收據，並於同日晚上至大安分局和平東路派出
      所報案云云，前後不一，已有疑義。且被告甲○○於94年
      後並未曾以遺失為由而申請補發身分證，有臺北市大安區
      戶政事務所98年2月13日北市安戶字第09830181100號函文
      資料在卷可稽，且經本院以電話詢問臺北市政府警察局中
      正第一分局仁愛路派出所詢問被告甲○○有無於97年4 月
      30日報案之紀錄，經答覆稱台北市並無大安分局仁愛路派
      出所，在仁愛路上者為臺北市政府警察局大安分局新生南
      路派出所，且無被告甲○○之報案紀錄等語，另經本院電
      詢臺北市政府警察局大安分局新生南路派出所，也查無被
      告甲○○於97年4月30日之報案紀錄，有本院公務電話紀
      錄二份在卷可憑。復觀之其卷附之上開門號行動電話申請
      書(偵卷第59、60)，係於97年4月24日始申辦，然被告甲
      ○○於審理中所改稱於97年4月24日中午因被冒名申請而
      收到聯華電話所寄發之收據而以電話詢問之詞，衡情，自
      97年4月24日受理申請後至將收據寄送予申辦人，一般郵
      寄所需時間，於台北市，至少需1日以上，是以，被告辯
      解之情形，顯無可能發生，則被告甲○○所辯於97年4月
      24 日至大安分局和平東路派出所報案一事，亦要無可能
      ，益徵被告甲○○前開辯解，均屬事後卸責之詞，不足採
      信。
  (三)經核對卷附上開門號申請書之「甲○○」、「台北市大安
      區○○○路」及阿拉伯數字之筆跡與被告甲○○於本件98
      年2月17日、98年12月21日偵查時所當庭書寫之「甲○○
      」、「台北市大安區○○○路」及阿拉伯數字之筆跡，無
      論筆劃、轉折、運勢等均相符合，況上開行動電話門號申
      請書上所載之聯絡電話「(02) 23414745」、「000000000
      0」，分係被告甲○○之住家電話與配偶電話，如非係他
      人冒名所申請，該他人何以知悉其配偶電話，因之，上開
      行動電話門號，確係被告甲○○本人所申請無疑。又依前
      開所述，上開行動電話門號業經該不詳之成年人於97年4
      月30日用以遂行詐欺取財之犯行使用，並為被告甲○○於
      97年4月24日所申請，應可認定被告甲○○係97 年4月24
      日至30日間，交予該不詳成年人。
  (四)按我國行動電話通信業者對於申辦行動電話門號使用並無
      特殊資格及使用目的之限制，故凡有正當目的使用行動電
      話門號之必要者，均可自行前往業者門市或特約經銷處辦
      請使用，殊無借用他人名義所申辦行動電話門號使用之理
      。倘不自行申辦行動電話門號，反無故向他人借用行動電
      話門號卡使用，依常理得認為其借用他人行動電話門號晶
      片卡使用之行徑，極可能與財產犯罪密切相關，並藉此規
      避有犯罪偵查權限之機關循線追查之可能。且現今媒體報
      導中，或以中獎、退稅、家人遭擄、信用卡款對帳、金融
      卡密碼外洩、疑似遭人盜領存款、張揚不可告人隱私等事
      由，利用他人名義所申辦之行動電話門號作為聯繫工具，
      詐騙被害人至金融機構櫃檯電匯，抑或持金融卡至自動櫃
      員機依其指示操作，使被害人在不知情之狀況下依指示操
      作匯出或存入款項後，隨即將之提領一空之詐騙手法，層
      出不窮，一般人亦均有應妥善保管前開物件，防止被他人
      冒用之認知。又刑法上之故意犯，可分為直接故意與不確
      定故意，所謂不確定故意即指行為人對於構成犯罪之事實
      ，預見其發生而其發生並不違反其本意，刑法第13條第2
      項定有明文。又時下持人頭門號以電話詐騙被害人轉帳、
      存款之行為甚為猖獗，此經媒體廣為報導，是依一般人之
      智識及社會生活經驗，極易認知收受門號晶片卡者悖於常
      情未使用自己之門號而使用他人門號，顯為遂行通聯紀錄
      不易循線追查之目的，自可產生該收受門號晶片卡者係用
      於不法財產犯罪之認識。是以，被告擅將其所申請之上開
      行動電話門號提供予不詳之成年人，其有容認該等門號供
      他人作為詐欺犯罪時使用之不確定故意，亦堪認定。
  (五)綜上所述，被告甲○○辯稱上開行動電話門號係因身分證
      遺失遭他人冒名申請云云，應屬臨訟諉卸之詞，洵不足採
      ，本件事證明確，被告幫助詐欺犯行洵堪認定，應予依法
      論科。至被告甲○○聲請傳訊聯華電信負責人證明上開行
      動電話門號不是其去辦理的，然本院已經認定被告前開辯
      解，不足採信，且本件事證已臻明確，因認無調查之必要
      ，不予調查，附此敘明。
三、按幫助犯之成立，主觀上行為人須有幫助故意，客觀上須有
    幫助行為，意即需對於犯罪與正犯有共同之認識，而以幫助
    之意思，對於正犯資以助力，而未參與實施犯罪之行為者而
    言（最高法院75年度台上字第1509號、88年度台上字第1270
    號判決意旨參照）。被告基於幫助之犯意，提供上開行動電
    話門號予不詳之成年人使用，使得收受該行動電話門號之人
    得利用被告之上開行動電話門號作為詐騙財物之工具，而遂
    行詐欺取財之犯行，核其所為係犯刑法第339條第1項、同法
    第30條第1項之幫助詐欺取財罪。另被告有前揭事實欄所載
    之犯罪科刑及執行情形，有臺灣高等法院被告前案紀錄表存
    卷可參，其於5年以內故意再犯本件有期徒刑以上之罪，為
    累犯，應依刑法第47條第1項規定，加重其刑。又被告所為
    係幫助犯，爰依刑法第30條第2項之規定，按正犯之刑減輕
    之，並依法先加後減之。爰審酌被告前有幫助詐欺之前科，
    有臺灣高等法院被告前案紀錄表在卷可資，其素行非佳，且
    其提供上開行動電話門號予真實姓名、年籍不詳之成年人使
    用，使他人得利用上開行動電話門號詐騙，助長詐欺犯罪之
    猖獗，影響社會正常經濟交易安全，增加被害人尋求救濟之
    困難，並使犯罪之追查趨於複雜，犯後復未坦承犯行，且未
    與告訴人乙○○和解，犯後態度難謂良好，惟考量其僅係提
    供行動電話門號，並未直接參與詐欺犯行，犯罪情節較輕微
    ，及本件被害人受騙金額，兼衡以被告之生活狀況、智識程
    度等一切情狀，量處如主文所示之刑，並諭知易科罰金之折
    算標準。
據上論斷，應依刑事訴訟法第299條第1項前段，刑法第30條第1
項前段、第2項、第339條第1項、第41條第1項前段、第47條第1
項，刑法施行法第1條之1第1項、第2項前段，判決如主文。
本案經檢察官呂俊儒到庭執行職務。
中    華    民    國    99    年    7     月    30    日
                  刑事第十六庭  審判長法  官  蔡守訓
                                      法  官  徐千惠
                                      法  官  羅月君
上正本證明與原本無異。
如不服本判決應於收受送達後10日內向本院提出上訴書狀，並應
敘述具體理由；其未敘述上訴理由者，應於上訴期間屆滿後20日
內向本院補提理由書（均須按他造當事人之人數附繕本）「切勿
逕送上級法院」。
                                      書記官  鄭淑丰
中    華    民    國    99    年    7     月    30    日
附錄本案論罪科刑法條全文
中華民國刑法第339條
（普通詐欺罪）
意圖為自己或第三人不法之所有，以詐術使人將本人或第三人之
物交付者，處 5 年以下有期徒刑、拘役或科或併科 1 千元以下
罰金。
以前項方法得財產上不法之利益或使第三人得之者，亦同。
前二項之未遂犯罰之。

司法院資訊處製作；財團法人民間司法改革基金會備份。
